臺灣屏東地方法院交通事件裁定　　　　 95年度交聲字第185號
原處分機關　交通部公路總局高雄區監理所屏東監理站
異　議　人
即受處分人　甲○○
上列受處分人因違反道路交通管理處罰條例案件，對於交通部公
路總局高雄區監理所屏東監理站中華民國95年11月1 日所為屏監
違字第裁82─VA0000000 號裁決處分，聲明異議，本院裁定如下
：
    主  文
原處分撤銷。
甲○○汽車駕駛人，行車速度超過規定之最高時速，處罰鍰新臺
幣貳仟貳佰元，並記違規點數壹點。
    理  由
一、原處分意旨略以：本件異議人甲○○所有之車號PB-1998 號
    自小客車於民國95年5 月21日8 時53分，在屏東縣台一線40
　　6.1 公理內埔豐田段時，經警逕行舉發有行車超過速限70公
  　理，超速18公里之違規，依道路交通管理處罰條例第40條第
    1 項，處罰鍰新台幣（下同）1,700 元，該舉發單位已於95
    年7 月27日將該舉發通知單公告公示送達，並已依法完成送
    達程序，故本監理站依法裁決並無違誤等語。
二、受處分人異議意旨略以：受處分人搬離原住所屏東縣屏東市
    ○○里○○路191 巷11號已經有半年之久，因為配合換發新
    身分證，便沒有及時去辦理地址之變更，同時又因為小孩子
    在外就學，導致沒辦法配合戶政上班時間辦理，遂延至95年
    7 月之後才做戶籍更換，也因而沒有收到警察之舉發通知單
    ，為此聲明異議，請求撤銷原裁決處分云云。
三、按道路交通管理事件統一裁罰基準及處理細第五條規定，處
    理違反道路交通管理事件，有關文書送達之程序，依行政程
    序法之規定。依行政程序法第72條第1 項規定：「送達，於
    應受送達人之住居所... 所為之」；第74條第1 項規定：「
    送達，不能依前二條規定為之者，得將文書寄存送達地之地
    方自治或警察機關，並作送達通知書兩份，一份黏貼於應受
    送達人住居所、事務所、營業所或其就業處所門首，另一份
    交由鄰居轉交或置於該送達處所信箱或其他適當位置，以為
    送達」，另第81條規定：「公示送達自前條公告之日起，其
    刊登政府公報或新聞紙者，自最後刊登之日起，經20日發生
    效力；於依第78條第1 項第3 款為公示送達者，經60日發生
    效力。但第79條之公示送達，自黏貼公告欄翌日起發生效力
    」，經查，本件舉發違反道路交通管理事件通知單，警方於
    95年6 月19日所郵寄之地址為屏東縣屏東市○○里○○路19
    1 巷11號，惟因應受送達人已遷移他處，而無法送達，嗣經
    警方以公示送達之方式送達，於95年7 月27日公告，並於95
    年8 月15日生效，此有屏東縣警察局95年7 月27日屏警交字
    第0950066014號公告及所附之公示送達清冊一份在卷可稽，
    且異議人之戶籍地址原設於上開住址，於95年7 月28日始變
    更住址為屏東縣屏東市○○里○○街158 號，此有異議人之
    戶籍謄本一紙在卷可憑，再由異議人之異議狀觀之，異議人
    亦自承其係於95年7 月份之後才變更戶籍謄本上之住所地地
    址，顯見於警方送達舉發通知單時，異議人之住所地確設在
    上開處所無訛，由以上可知，警方送達舉發通知單遭有郵政
    送達人員以「應受送達人已遷移他處」為由退回後，警方採
    用公示送達之方式送達，並無違誤之處。況依道路交通安全
    規則第75條第1 項第1 款規定：汽車駕駛人住址有變更者應
    填具異動登記書，檢同身分證或戶口名簿，向公路監理機關
    申請，雖異議人異議稱其實際上已搬離上開戶籍地址將近半
    年，但異議人並未依法辦理變更登記，且其戶籍亦無遷移等
    情，已如前述，故異議人所辯未收受上開違規通知單一節，
    自難採信。
四、查異議人行為後，道路交通管理處罰條例於中華民國94年12
    月28日修正公佈第53條、第85條，自95年7 月1 日施行。違
    反道路交通管理事件統一裁罰基準及處理細則於中華民國95
    年6 月30日修正公佈，自95年7 月1 日施行。依行政罰法第
    5 條規定：「行為後法律或自治條例有變更者，適用行政機
    關最初裁處時之法律或自治條例。但裁處前之法律或自治條
    例有利於受處罰者，適用最有利於受處罰者之規定。」本件
　　異議人即受處分人違規超速行為，無論依行為時或行政機關
  　最初裁處時之規定，均應處罰，且其法律效果與程序亦無變
    更，依行為時之法律並未較有利於受罰者，故依行政罰法第
    5 條規定，應適用行政機關最初裁處時之法律或自治條例，
    即上揭最初裁處時（95年11月1 日）即修正後之道路交通管
    理處罰條例與違反道路交通管理事件統一裁罰基準及處理細
    則規定處罰。
五、經查：原處分機業於違反道路交通管理事件不服裁決聲明異
    議案件移送書中載明本件裁決處分係依據修正前道路交通管
    理處罰條例第40條第1 項規定，有該移送書1 紙在卷可稽。
    又依原處分機關於95年11月1 日所為屏監違字第裁82─VA00
　　00000 號裁決處分書中所載，其裁罰主文為：「罰鍰為2,40
　　0 元，並依第63條記違規點數1 點」，此項裁罰之法源依據
　　，經本院查閱結果，係修正前即93年7 月1 日公佈施行之違
  　反道路交通管理事件統一裁罰基準及處理細則及該細則第2
    條第2 項規定之附件違反道路交通管理事件統一裁罰基準表
　　，依該修正前之違反道路交通管理事件統一裁罰基準表規定
  　，駕駛人行車速度，超過規定之最高時速未滿20公里，且逾
    越應到案日期限60日以上者，統一裁罰基準為罰鍰2,400 元
    ，並記違規點數1 點，惟上開裁罰基準表已於95年7 月1 日
　　修正公佈施行，依修正後之裁罰基準表規定，駕駛人行車速
  　度，超過規定之最高時速未滿20公里，且逾越應到案日期限
    60 日 以上者，統一裁罰基準為罰鍰2,200 元，並記違規點
    數1 點，兩者相互比較結果，以修正前之裁罰基準表較不利
    於異議人，是揆諸上開新舊法比較適用之說明，可知本件違
    規事件應適用行政機關最初裁處時即95年11月1 日修正後之
　　道路交通管理處罰條例與違反道路交通管理事件統一裁罰基
  　準及處理細則及其所附之裁罰基準表，作為處罰之依據，原
    處分機關誤引修正前之相關法規作為裁罰依據，顯然適用法
    規有誤。雖異議人之聲明異議無理由，然因原處分機關所為
    之裁決處分既有前揭違法不當之處，即應由本院予以撤銷，
    並另依修正後之道路交通管理處罰條例第40條、第63條第1
    項第1 款，量處如主文第2 項所示之裁罰。
據上論斷，應依道路交通案件處理辦法第20條前段，裁定如主文
。
中　　華　　民　　國　　96　　年　　1 　　月　　19　　日
                  刑事第四庭    法  官  王炳人
以上正本證明與原本無異。
如不服本裁定應於收受送達後五日內向本院提出抗告書狀敘述抗
告之理由抗告於台灣高等法院高雄分院。
中　　華　　民　　國　　96　　年　　1 　　月　　19　　日
                                書記官  潘豐益
